【裁判字號】    95,判,75
【裁判日期】    950119
【裁判案由】    有關核發證明事務
【裁判全文】
最  高  行  政  法  院  判  決
                                     95年度判字第00075號
上  訴  人  乙○○
訴訟代理人  丙○○
被 上訴 人  臺北縣政府
代  表  人  甲○○
上列當事人間因有關核發證明事務事件，上訴人對於中華民國93
年5月26日臺北高等行政法院93年度訴字第48號判決，提起上訴
，本院判決如下：
    主  文
上訴駁回。
上訴審訴訟費用由上訴人負擔。
    理  由
一、本件上訴人在原審起訴主張：上訴人繼承所得坐落臺北縣中
    和市○○○段第323地號土地（下稱系爭土地），其中如附
    圖所示Ｂ、Ｃ區之使用分區為農業區，使用現況Ｂ區為停車
    場，Ｃ區為水塘。Ｃ區作農業使用，上訴人申請就Ｃ區發給
    農業用地作農業使用證明書，合於規定。被上訴人竟以92年
    8月19日北府農務字第0920516971號函駁回，顯有違誤。訴
    願決定駁回訴願，亦屬違誤等語。求為撤銷訴願決定及原處
    分，並命被上訴人核發系爭土地如附圖所示Ｃ區農業用地作
    農業使用證明書予上訴人之判決。
二、被上訴人則以：系爭土地農業區部分包括Ｂ區及Ｃ區，其土
    地使用現況為停車場、柏油地面、鋼棚及水塘等，未檢具合
    法證明文件，不合發給農業用地作農業使用證明。系爭土地
    非共有，無從依分管部分符合規定發給農業用地作農業使用
    證明書。原處分駁回上訴人之申請，並無不合等語，作為抗
    辯。
三、原審以：
  （一）上訴人於92年7月29日申請就其繼承劉勝宗所遺系爭土
        地如附圖所示Ｃ區之農業用地發給作農業使用證明書，
        經被上訴人以92年8月19日北府農務字第0920516971號
        函復：「．．．據行政院農業委員會92年8月14日農企
        字第0920147269號函復略以：『．．．惟本案既經中和
        地政事務所測量，且區分為住宅區（Ａ區）及農業區（
        Ｂ及Ｃ區），即應就農業區部分（包括Ｂ及Ｃ區）查核
        是否符合農業區使用認定基準，作為是否核發農業用地
        作農業使用證明書之依據，不宜將違規使用部分再予分
        割，而僅申請核發未違規使用部分。』綜前所述，本案
        不宜申請核發中和市○○○段323地號Ｃ區土地農業用
        地作農業使用證明書，而應就農業區部分（包括Ｂ及Ｃ
        區）查核是否符合農業使用認定基準，作為是否核發農
        業用地作農業使用證明書之依據。」
  （二）依台北縣中和地政事務所92年4月18日北縣中地測字第
        0920012701號函檢送如附圖之測量成果圖，載明上訴人
        繼承之系爭土地可分三區，Ａ區為住宅區，使用現況為
        停車場，Ｂ區為農業區，使用現況為停車場，Ｃ區亦為
        農業區，使用現況為水塘，並經原審法院勘驗現場屬實
        。系爭土地之農業區其中有部分違規非作農業使用，上
        訴人僅申請未違規使用之Ｃ區核發證明，被上訴人否准
        所請，參照農業發展條例第3條第1項第12款、行為時農
        業用地作農業使用認定及核發證明辦法第6條、第7條及
        第8條規定，自無違誤。訴願決定不受理，結論維持原
        處分，並無不同。上訴人起訴意旨，非有理由等情，因
        而判決駁回上訴人之訴。
四、本院經核原判決尚無違誤，進而論斷如下：
  （一）按土地地籍係按宗編號，依每一編號登記而管理（參照
        土地法第40條、第36條）。其為農業用地者，為鼓勵持
        續作農業使用，農業發展條例設有不課徵土地增值稅、
        免徵遺產稅、贈與稅、田賦之優惠規定（農業發展條例
        第37條、第38條），以農業用地移轉或繼承時作農業使
        用為要件，自須每宗地號之農業用地均作農業用地使用
        ，始與優惠要件相合致，得申請主管機關核發農業用地
        作農業使用證明書，以利申辦賦稅優惠。至於每宗地號
        之土地中，有部分經使用分區編定為非農業使用者，該
        部分無需作農業使用，乃屬當然。又共有之情形，共有
        人如已約定分管者，僅能各就其分管部分自由使用、收
        益，無從干預他共有人分管部分，乃民法規定共有物得
        約定分管（第820條第1項）之當然結果。共有人之一對
        於他共有人分管部分，使之持續作農業使用，乃法律上
        所不能，如其就自己按應有部分而分管之部分作農業使
        用，即遵守農業用地作農業使用之規定，合乎鼓勵之本
        旨，於其移轉或繼承時，仍應予以優惠待遇。行政院農
        業委員會90年7月31日（90）農企字第900010341號函釋
        示得以核發農業用地作農業使用證明書，即此之故。是
        農業用地不依規定作農業使用者，不得發給農業用地作
        農業使用證明書。
  （二）查系爭土地之土地使用分區為農業區部分住宅區，有原
        處分卷附台北縣中和市都市計畫土地使用分區證明書為
        證。其中如附圖所示Ａ區為住宅區，Ｂ區及Ｃ區為農業
        區，Ｂ區現供停車場使用，Ｃ區現為水塘，乃原判決確
        定之事實。Ｂ區及Ｃ區屬同一宗農業用地之部分，既有
        供停車場使用之非作農業使用部分，又無供停車場使用
        之合法證明，即屬不依規定作農業使用，參照前述說明
        ，不得發給農業用地作農業使用證明書。Ｂ區及Ｃ區為
        同宗土地，整體而論，不得發給農業用地作農業使用證
        明書，Ｃ區一小部分雖作農業使用，仍屬不得發給，始
        合乎農業用地作農業使用之管制目的。原判決維持原處
        分否准上訴人之申請，實屬正當。至於系爭土地如何課
        稅，能否分割，無關本案判斷。上訴意旨以系爭土地無
        從分割，得區分為上述3區，應准就Ｃ區申辦農業用地
        作農業使用證明書云云，並不可採。執以指摘原判決違
        法，求予廢棄，為無理由，應予駁回。
據上論結，本件上訴為無理由，依行政訴訟法第255條第1項、第
98條第3項前段，判決如主文。
中    華    民    國    95    年    1     月    19    日
                  第五庭審判長法  官  高  啟  燦
                              法  官  蔡  進  田
                              法  官  黃  璽  君
                              法  官  廖  宏  明
                              法  官  楊  惠  欽
以  上  正  本  證  明  與  原  本  無  異
中    華    民    國    95    年    1     月    20    日
                              書記官  邱  彰  德


司法院資訊處製作；財團法人民間司法改革基金會備份。
